---
title: "TFM"
format: docx
editor: visual
---

## 

## Análisis de tipos de roca en el grupo BRENT

En el mundo petrolero tenemos una serie de retos que preveen la predicción de de datos. En este caso en particular vamos a analizar la predicción de tipos de roca en un pozo a partir de interpretaciones de núcleos o corazones extraídos de pozos.

Para estimar el volumen de hidrocarburo que se encuentra dentro de un yacimiento se utiliza la siguiente ecuación:

$$
STOIIP = \frac{GRV * NG * \phi * (1-Sw)}{Bo}  
$$

Donde:

STOIIP : es el volumen de petróleo en superficie (fuera del yacimiento), las unidades varían dependiendo del país. Por ejemplo en España se reportan barriles, en China en Toneladas métricas y en otros sitios en metros cúbicos.

GRV: Gross Rock Volume, es el volúmen de roca que ocupa el yacimiento. El volumen que nos interresa es el volumen sobre el contacto Agua-Petroleo ya que el Petróleo siempre se encuentra sobre agua.

NG: (Net to Gross) es una fracción que nos indica que proporción de las rocas contenidas en el GRV son rocas reservorio que contienen petroleo, los valores van de 0 a 1.

$\phi$ : representa la porosidad en fracción, esto es el volumen de la roca que contiene fluido.

Sw: es la Saturación de agua en fracción, nos dice que proporción del poro esta lleno de agua ( la porporción remanente estará llena de petroleo.

Bo: Es el factor de compresibilidad del petroleo, nos indica cuanto se expande el liquido en el proceso de ser llevado a superficie, normalmente son valores que oscilan entre poco mas de 1 y valores cercanos a 1.7

```{r}
#| echo: false
#| message: false
#| warning: false

library(readr)
library(tidyverse)
library(readxl)
```

```{r}
#| echo: false
#| message: false
#| warning: false


logs <- read_rds("../data/logs.rds")
unique(logs$)

```

```{r}
#| echo: false
#| message: false
#| warning: false

core <- read_excel("../data/RealPore wells status log.xlsx")

core_well <- unique(core$Wellbore)
```

```{r}
cored_well_log <- logs %>% 
  filter(well %in% core_well)

cored_wells <- unique(cored_well_log$well)
```
